臺灣橋頭地方法院刑事判決　　　　　110年度審交訴字第125號
公　訴　人　臺灣橋頭地方檢察署檢察官
被　　　告　黃再元


上列被告因公共危險案件，經檢察官提起公訴（110年度調偵字
第285號），嗣被告於準備程序中就被訴事實為有罪之陳述，經
本院裁定進行簡式審判程序，並判決如下：
    主  文
黃再元犯不能安全駕駛動力交通工具罪，累犯，處有期徒刑肆月
，如易科罰金，以新臺幣壹仟元折算壹日。又犯肇事致人傷害逃
逸罪，累犯，處有期徒刑伍月，如易科罰金，以新臺幣壹仟元折
算壹日。應執行有期徒刑陸月，如易科罰金，以新臺幣壹仟元折
算壹日。
    事  實
一、黃再元於民國109年10月29日凌晨2時20分許，在高雄市○○
    區○○○路000號之翁財記大昌商行購買保力達藥酒後，即
    在友人王昭凱所有之車牌號碼000-0000號自用小貨車上飲用
    ，詎其可知吐氣所含酒精濃度達每公升0.25毫克以上時，不
    得駕駛動力交通工具，仍基於酒後駕車之犯意，於飲畢後旋
    駕駛上述自用小貨車上路。嗣於同日2時37分許，行經高雄
    市鳥松區本館路與澄清路之交岔路口處，欲右轉往澄清路方
    向行進，本應隨時注意車前狀況，而依當時現場之客觀情況
    及其智識、能力並無不能注意之情事，竟疏未注意及此。適
    有吳慧玲騎乘車牌號碼000-000號普通重型機車在上述交岔
    路口處停等紅燈，因黃再元疏未注意車前狀況，竟擦撞吳慧
    玲所騎乘之機車，致吳慧玲人車倒地並受有頭部鈍傷、右手
    肘擦傷及右腳踝擦挫傷等傷害（黃再元所涉過失傷害部分未
    據告訴）。詎黃再元明知肇事致人受傷，應即採取救護或其
    他必要措施，並向警察機關報告，不得駛離現場，竟因害怕
    酒後駕車行為遭究責，乃另基於肇事逃逸之犯意，未報警處
    理或電召救護車並停留現場等候前來救助，即擅自離去現場
    ，途中又於澄清路上不慎撞倒路邊停置之黃鈺詠、莊沛晟、
    郭恭瑗等人所有之車輛，後將上開自用小貨車棄置於澄清路
    635號對面逃逸。嗣因路人熱心協助報警，經警於同日3時許
    ，在高雄市鳳山區文衡路與文安街口處，發現黃再元在路旁
    佯裝為資源回收人士，即上前盤查，復於同日3時35分許對
    其施以呼氣酒精濃度測試，測得其呼氣酒精濃度高達每公升
    0.33毫克，始悉全情。
二、案經高雄市政府警察局仁武分局報告臺灣橋頭地方檢察署檢
    察官偵查起訴。
    理  由
一、本件被告黃再元所犯均係死刑、無期徒刑、最輕本刑為3 年
    以上有期徒刑以外之罪，其於準備程序中，就被訴事實均為
    有罪之陳述，經本院告知簡式審判程序之旨，並聽取檢察官
    及被告之意見後，合議庭裁定由受命法官獨任進行簡式審判
    程序，合先敘明。
二、上開犯罪事實，業據被告於本院審理時坦承不諱（見本院卷
    第41、47頁），核與證人即被害人吳慧玲於警詢、偵查之證
    述大致相符（見警卷第9至11頁、偵卷第45至49頁），並有
    被害人之道路交通談話紀錄表、道路交通事故現場圖、道路
    交通事故調查報告表(一)、(二)-1、高雄市政府警察局舉發
    違反道路交通管理事件通知單、高雄市政府警察局仁武分局
    大華派出所酒精測定紀錄表、呼氣酒精測試器檢定合格證書
    、長庚醫療財團法人高雄長庚紀念醫院(下稱高雄長庚醫院)
    於109年10月29日開立之診斷證明書各1份、監視器畫面光碟
    、畫面擷取照片及事故現場照片共32張在卷可佐（見警卷第
    17至43頁），足認被告之自白與事實相符，並有證據補強，
    洵堪採為論罪科刑之依據。
三、新舊法比較
    按行為後法律有變更者，適用行為時之法律，但行為後之法
    律有利於行為人者，適用最有利於行為人之法律，刑法第2
    條第1 項定有明文。本件被告行為後，刑法第185 條之4 業
    於110年5月28日修正公布，並於同年月30日施行。修正前刑
    法第185條之4原規定：「駕駛動力交通工具肇事，致人死傷
    而逃逸者，處1年以上7年以下有期徒刑。」，修正後刑法第
    185條之4則規定：「駕駛動力交通工具發生交通事故，致人
    傷害而逃逸者，處6月以上5年以下有期徒刑；致人於死或重
    傷而逃逸者，處1年以上7年以下有期徒刑（第1項）。犯前
    項之罪，駕駛人於發生交通事故致人死傷係無過失者，減輕
    或免除其刑（第2項）。」，而本案係被告駕駛動力交通工
    具過失致被害人受傷之情形，故本案法定刑係由修正前「處
    1年以上7年以下有期徒刑」，修正為「處6月以上5年以下有
    期徒刑」刑度，是適用修正後刑法第185條之4第1項之規定
    較有利於被告，則依刑法第2條第1項後段規定，應適用修正
    後刑法第185條之4第1項前段之規定論處。
四、論罪科刑
  ㈠核被告所為，係犯刑法第185條之3第1項第1款之不能安全駕
    駛動力交通工具罪，及同法第185條之4之肇事致人傷害逃逸
    罪，被告所犯上開2罪間犯意各別，行為互殊，應分論併罰
    。
  ㈡被告前因酒駕案件，經本院以108年度交簡字第3291號判決
    判處有期徒刑3月確定，於109年5月18日易科罰金執行完畢
    ，有臺灣高等法院被告前案紀錄表附卷可稽，是被告受有期
    徒刑執行完畢後，5年內故意再犯本案有期徒刑以上之各罪
    ，均為累犯。至司法院釋字第775號解釋，依解釋文及理由
    之意旨，係指構成累犯者，不分情節，一律加重最低本刑，
    於不符合刑法第59條所定要件之情形下，致生行為人所受之
    刑罰超過其所應負擔罪責之個案，不符罪刑相當原則、比例
    原則。於此範圍內，在修正前，為避免發生上述罪刑不相當
    之情形，法院就該個案應裁量是否加重最低本刑；依此，該
    解釋係指個案應量處最低法定刑、又無法適用刑法第59條在
    內減輕規定之情形，法院應依此解釋意旨裁量不予加重最低
    本刑（最高法院108年度台上字第338號判決意旨參照）。茲
    考量被告前已有酒後駕車及肇事逃逸之公共危險案件前科（
    院卷第71頁），經法院判處徒刑確定並執行完畢，復再犯同
    屬公共危險之本案二罪，顯見被告自我克制能力及對於刑罰
    之反應力均薄弱，主觀惡性非輕，且被告所犯肇事逃逸部分
    ，本院業已依刑法第59條規定，酌減被告之刑度（詳下述）
    ，無因加重本刑致生所受之刑罰超過其所應負擔罪責之情形
    ，依罪刑相當原則，本院認有加重其刑之必要，爰依刑法第
    47條第1項規定，就被告所犯上開2罪，均加重其刑。
  ㈢按犯罪之情狀顯可憫恕，認科以最低度刑仍嫌過重者，得酌
    量減輕其刑，刑法第59條定有明文。立法理由中指出：本條
    所謂「犯罪之情狀可憫恕」，自係指裁判者審酌刑法第57條
    各款所列事項以及其他一切與犯罪有關之情狀之結果，認其
    犯罪足堪憫恕者而言。再者，被告所犯之刑法第185條之4肇
    事致人傷害逃逸罪，其法定刑係6月以上5年以下有期徒刑，
    然同為肇事逃逸者，其原因動機不一，犯罪情節亦未必盡同
    ，造成危害社會之程度自屬有異。衡諸本件車禍責任，被告
    未停留於現場或採取其他救護必要措施即駕車駛離，固有不
    該，惟考量被告犯後終能坦承犯行，態度尚稱良好，併參酌
    被害人吳慧玲所受傷勢為頭部鈍傷、右手肘擦傷及右腳踝擦
    挫傷等傷害，尚非嚴重，且被告於偵查中即已與吳慧玲調解
    成立，吳慧玲並表不予追究被告責任之意，有高雄市仁武區
    調解委員會調解書在卷可憑（見調偵卷第5頁），足徵被告
    與告訴人發生肇事情節尚非甚重，對告訴人造成傷害，非嚴
    重難以彌補，且犯後始終坦承犯行，並已積極彌補被害人損
    失，本院審酌上開一切情狀，認被告在上開情境之下，因一
    時失慮致罹重典，相較於其他肇事逃逸之行為人，肇事致人
    受傷嚴重、犯後矢口否認犯行者，被告犯罪情節實屬較輕，
    本院綜核全案情節及依被告犯罪之具體情狀及行為背景觀之
    ，倘處以法定最低度之刑猶嫌過重，爰就被告所犯肇事致人
    傷害逃逸罪部分，依刑法第59條規定酌減其刑。又被告同時
    具有加重及減輕其刑之事由，爰依法先加而後減之。
  ㈣爰審酌被告於飲用酒類後，呼氣酒精濃度分別達每公升0.33
    毫克，實際已無法安全駕駛之情形下，猶貿然駕駛車輛行駛
    於一般道路上，漠視自己及其他公眾生命、身體、財產之安
    全，又被告因不勝酒力不慎肇事致人受傷，並未對被害人吳
    慧玲採取救護措施，亦未留下其聯絡方式而逃逸，並於過程
    中擦撞其他路邊車輛顯見其罔顧他人生命、身體及財產法益
    ，所為實屬不該；惟念被告犯後能坦承犯行，且與被害人吳
    慧玲、黃鈺詠、莊沛晟、郭恭瑗等人均達成調解，並分別賠
    償前3人各新臺幣（下同）7萬、6070、4萬元（郭恭瑗未要
    求賠償），有高雄市仁武區調解委員會調解書、高雄市三民
    區調解委員會調解書各1份、和解書2份在卷可參（見本院卷
    第57至67頁），態度尚可，兼衡其自陳學歷為高職畢業，目
    前從事豬隻清洗人員並兼職臨時工，月收入共計約4萬5,000
    元，未婚，需撫養76歲母親等智識、家庭、經濟狀況（見本
    院卷第53頁）等一切情狀，量處如主文所示之刑，並均諭知
    如易科罰金之折算標準。另審酌被告所犯2罪，時間、空間
    之高度緊密性及因果關係之牽連性，定其應執行之刑如主文
    所示，並諭知易科罰金之折算標準。
據上論斷，應依刑事訴訟法第273 條之1 第1 項、第299 條第1
項前段，判決如主文。
本案經檢察官陳志銘提起公訴，檢察官李門騫到庭執行職務。
中    華    民    國   110    年    11    月    3    日
                  刑事第四庭    法  官  簡祥紋
以上正本證明與原本無異。
如不服本判決應於收受判決後 20 日內向本院提出上訴書狀，並
應敘述具體理由。其未敘述上訴理由者，應於上訴期間屆滿後
20 日內向本院補提理由書 (均須按他造當事人之人數附繕本)「
切勿逕送上級法院」。
中    華    民    國   110    年    11    月    3    日
                                書記官  陳佳彬
　
附錄本件論罪科刑法條：
刑法第185 條之3 第1 項
駕駛動力交通工具而有下列情形之一者，處2 年以下有期徒刑，
得併科20萬元以下罰金：
一、吐氣所含酒精濃度達每公升零點二五毫克或血液中酒精濃度
    達百分之零點零五以上。
二、有前款以外之其他情事足認服用酒類或其他相類之物，致不
    能安全駕駛。
三、服用毒品、麻醉藥品或其他相類之物，致不能安全駕駛。
刑法第185條之4
駕駛動力交通工具發生交通事故，致人傷害而逃逸者，處6月以上
5年以下有期徒刑；致人於死或重傷而逃逸者，處1年以上7年以下
有期徒刑。
犯前項之罪，駕駛人於發生交通事故致人死傷係無過失者，減輕
或免除其刑。